【裁判字號】    97,交抗,2040
【裁判日期】    980414
【裁判案由】    違反道路交通管理處罰條例
【裁判全文】
臺灣高等法院交通事件裁定            97年度交抗字第2040號
抗  告  人
即受處分人  甲○○
上列抗告人即受處分人因違反道路交通管理處罰條例案件，不服
臺灣臺北地方法院中華民國九十七年十月三十一日所為裁定（九
十七年度交聲字第二七０五號），提起抗告，本院裁定如下：
    主  文
抗告駁回。
    理  由
一、原裁定意旨略以：受處分人甲○○於民國九十七年六月七日
    七時十九分前，駕駛車牌號碼１１７７－ＥＵ號自用小客車
    行經國道一號南下二三三公里處時，因當時執行交通勤務之
    警員黃教興以雷射測速槍測得其時速一百三十四公里，超過
    限制時速一百公里之違規，經交通勤務警察黃教興示意其停
    車接受稽查，受處分人反加速逃逸，為國道公路警察局第四
    警察隊新營分隊執行員警依道路交通管理處罰條例第六十條
    第一項第一款規定，逕行掣發內政部警政署國道公路警察局
    公警局交字第Ｚ00000000號舉發違反道路交通管理
    事件通知單，並將舉發單通知聯寄交受處分人收受，詎受處
    分人未依限到案，原處分機關臺北市交通事件裁決所遂以受
    處分人違規事證明確，於九十七年九月八日以北市裁罰字第
    裁２２－Ｚ00000000號裁決書，裁處新臺幣三千元
    罰鍰，並依同條例第六十三條第一項第一款規定，記違規點
    數一點。受處分人不服聲明異議，經調查後，仍認受處分人
    確有先超速再故意不停車受警察稽查之違規事實，而駁回其
    異議之聲明。
二、抗告意旨略以：受處分人所駕駛之車輛應為轎式旅行車，警
    員卻指為休旅車，其車型有誤，且受處分人之車輛無渦輪增
    壓，不可能開至三百公里，警員舉發時並未攜帶攝影設備，
    有違警政署之規定，警員證詞不足採信，測速儀器存有誤差
    ，此亦屢見媒體報導，為此提起抗告請求撤銷原裁定云云。
三、按汽車駕駛人有違反道路交通管理處罰條例之行為，經交通
    勤務警察制止時，拒絕停車接受稽查而逃逸者，處新臺幣三
    千元以上六千元以下罰鍰，道路交通管理處罰條例第六十條
    第一項定有明文。又汽車駕駛人違反第六十條第一項規定者
    ，除依原條款處罰鍰外，並予記違規點數一點，道路交通管
    理處罰條例第六十三條第一項第一款亦有規定。
四、本院查：
（一）受處分人甲○○於九十七年六月七日七時十九分許，駕駛
      車牌號碼１１７７－ＥＵ號自用小客車行經國道一號南下
      二三三公里處時，經當時執行交通勤務之警員黃教興以雷
      射測速槍測得其時速為一百三十四公里，已超過時速一百
      公里之速限，經執勤員警黃教興示意其停車接受稽查，受
      處分人反加速逃逸，為警當場製單舉發，並將舉發單通知
      聯寄交受處分人收受，而受處分人未依期限到案，原處分
      機關遂以受處分人違反道路交通管理處罰條例第六十條第
      一項而裁處罰鍰新臺幣三千元，並記違規點數一點，此有
      內政部警政署國道公路警察局Ｚ00000000號舉發
      違反道路交通管理事件通知單、臺北市交通事件裁決所九
      十七年九月八日北市裁罰字第裁２２－Ｚ0000000
      0號違反道路交通管理事件裁決書各一紙在卷可稽，自堪
      認定。
（二）受處分人於提出異議及原審調查時，並不否認其確於上揭
      時間駕駛車牌號碼１１７７－ＥＵ號自用小客車行經國道
      一號南下二三三公里處，僅辯稱：當時伊行駛在最內側車
      道，中線和外側均有車輛，不知攔停的是伊，何以指伊逃
      逸云云（見原審卷第五頁）。惟受處分人若不知警察攔停
      之事，何以能知悉在行經國道一號南下二三三公里時，係
      行駛在內側車道，且其中、外側車道上均有車輛，顯不符
      事理。又受處分人之車輛於前揭時地經警以雷達測速儀器
      測得時速為一百三十四公里，警察示意停車接受稽查，其
      反而加速逃逸之違規事實，業據證人即當時執勤之員警黃
      教興於原審訊問時證述：「（請說明本件開單的經過？）
      九十七年六月七日早上七點多，我在國一南下二三三公里
      執行測速交通勤務，我人站在公務車旁邊，手上拿著雷射
      測速槍對經過的車輛進行測速看有無違規，結果就看到異
      議人的車開過來，我就對他執行測速，結果我的雷射測速
      槍顯示他當時的速度是一百三十四公里，我就拿指揮棒對
      違規車輛示意他停車，我的同事也同時把警報器及警示燈
      打開，結果異議人的車輛不但不停車更加速開走。異議人
      開的是奧底廠牌高馬力的休旅車，如果加速的話速度真的
      會很高速」「（他開這麼快你有看到他車牌號碼嗎？）有
      ，我第一時間對他執行測速的時候，就有記他前排的車牌
      號碼，他不停車離去時，我有再看他後排車牌號碼，同時
      把它的廠牌顏色都記起來，廠牌就是我剛剛講的那樣，顏
      色是黑色，然後我馬上去查這部車的電腦紀錄，依照我今
      天提出來的電腦查詢紀錄簿顯示，我在當天早上七點十九
      分就去查，這部車並不是贓車，通訊中心並且在無線電中
      告訴我這台車的廠牌及顏色，與我看到都相同」「（他不
      停車你就讓他離去嗎，有無繼續追？）有，馬上開車去追
      ，他就一直不停的違規變車道、走路肩、蛇行、超車，下
      斗南交流道，我追他的時候開到二百，還追不到他，因他
      的車可以開到三百，我追他是因為我認為他實在太危險，
      有沒有開單也不是重點，他在高速公路這樣開車也會影響
      別人的權利，我這樣追大概追了七公里，約二到三分鐘左
      右」等語綦詳（見原審卷第十八、十九頁），並有證人黃
      教興向原審提出其確實於九十七年六月七日上午七時許查
      詢「１１１７－ＥＵ」號自用小客車資料之無線電通信聯
      絡紀錄表在卷可佐（見原審卷第三十、三十一頁）。可知
      舉發員警黃教興乃係執行交通勤務時，以雷射測速槍測得
      受處分人超速違規始起意取締，證人黃教興並立即示意受
      處分人停車接受稽查，受處分人置之不理反加速逃逸，而
      證人為恐受處分人高速駕駛行為在高速公路上造成其他用
      路人之危險，復以時速二百公里在受處分人後方緊追而行
      ，且立即以無線電向指揮中心以電腦查詢１１１７－ＥＵ
      號自用小客車之資料，則依兩車車距，員警黃教興於是時
      之目視距離，就受處分人之車牌當清晰可辨，並立即通報
      查詢車型、車號、顏色資料，是對受處分人之車號自不可
      能有誤認或事後誤記情事。而依上開無線電通信聯絡紀錄
      表可知，本件係證人黃教興當場查證所得，並非事後補正
      ，自堪採信。
（三）受處分人雖辯稱：伊所駕駛之車輛應為轎式旅行車，警員
      卻指為休旅車，其車型有誤，且受處分人之車輛並無渦輪
      增壓，不可能開至三百公里，伊不知有警員追躡云云。然
      警員黃教興所追躡車輛之廠牌、車號、顏色，均符合向通
      訊中心查證之結果，業如前述。受處分人之車輛車別係客
      車，車類係普通式，式樣係旅行式，有車籍作業資料在卷
      可憑（原審卷第三十三頁），是證人黃教興以休旅車稱之
      ，僅係個人之通俗說法，並無礙其為同一車輛之認定。至
      該車有無渦輪增壓，能否開至三百公里，亦係黃教興之認
      知，其並未指該車已開至三百公里始追緝無著，自不能執
      此認證人黃教興對車輛同一性之描述不可採信。受處分人
      行經上開路段若係以正常車速行駛，無違規變車道、行駛
      路肩、蛇行、超車等規避舉發加速逃逸之情形，何以在警
      車以時速約二百公里之高速追逐達數分鐘之久仍無所獲？
      是受處分人明知其後有警車追逐，堪予認定。
（四）又「雷達測速儀器」係利用雷達波來偵測移動物體速度，
      當無線電波在行進的過程中，碰到物體時，該無線電波會
      被反彈，而且其反彈回來的波，其頻率及振幅都隨著所碰
      到的物體的移動狀態而改變。若有兩輛大小相同的車子，
      同樣都是超速時，測速雷達只會偵測到開在較前面車子的
      速度，當日員警以車裝雷達測速槍得超速數率時，受處分
      人車輛係以高速行駛迎面而來，執勤員警即依儀器所得之
      數據當場攔檢並依法舉發，亦有查詢「１１１７－ＥＵ」
      號自用小客車資料之無線電通信聯絡紀錄表附卷可按，顯
      見當時雷達測速儀器測速之對象，及員警黃教興所認之違
      規車輛，確為受處分人駕駛之前揭車輛，且測得該車輛當
      時之時速為一百三十四公里無訛。而上開測速儀業經經濟
      部標準檢驗局九十六年六月一日檢驗合格，有效期限至九
      十七年六月三十日止，有該局檢定合格證書附卷可按（原
      審卷第二十九頁）。受處分人質疑執行員警錯認車輛、測
      速儀器有誤云云，顯係推測或事後卸責之詞，均不足採。
（五）又交通警員製單舉發違反道路交通處罰條例所列之違規事
      實，本質上係公務員依法執行職務之行為，如有枉法構陷
      或為不實記載之行為，則需負擔嚴厲之刑事責任，國家並
      以此擔保公務員能忠實執行職務，故其所為當可被推定為
      真正；反之，若謂公務員一切行政行為均需預留證據以證
      其實，則國家行政勢必窒礙難行，效率不彰，當非適論，
      此本為其行政之特徵。況警員在高速公路上執行勤務，違
      規行為常在瞬間發生，若未裝設或攜帶攝影器材，則就瞬
      間突發之交通違規行為，因無法期待執勤員警於發現後能
      及時攝影取證，事實上亦僅能仰賴舉發員警目視為之，別
      無其他舉證之可能，如無其他證據顯示舉發員警有誤認或
      故意構陷情事時，尚難以舉發員警無法提出其他證據佐證
      ，即認其所述不可採信。再觀諸道路交通管理處罰條例第
      七條之二第一項第四款即規定就不服指揮稽查而逃逸之違
      規行為得以逕行舉發，可資參照。故警察取締交通違規事
      件，其以科學儀器照相採證者，固然足以據為違規事實之
      證明，惟就囿於當場舉發而未以科學儀器照相採證，甚或
      礙於手動照相而未能即時拍攝違規情節，立法者亦未明文
      限制或排除「舉發警員目睹、耳聞」之證據能力，或其證
      述內容對於違規事實之證明力。此觀立法者再再以明文立
      法方式容認執行交通稽查之員警「當場舉發」，暨「當場
      舉發」俱乏相類於「逕行舉發」之採證限制（例如，必須
      以「科學儀器照相採證」等）自明（道路交通管理處罰條
      例第七條、第七條之二規定參照）。據此，取締員警就交
      通違規事實之親身經歷見聞，當足可恃為此類交通事件違
      規事實之證據，而要非所有交通違規事件倘未經科學儀器
      照相採證，即一概不能恃以認定！更何況，細稽證人黃教
      興與受處分人並不認識，亦無怨隙，且依證人黃教興事發
      後立即查證車號，並自後方追逐，所在位置係與受處分人
      在同一方向車道，難認於本件舉發有誤認燈號之情事。復
      以一般執行警員就交通違規取締受有專門訓練，對路上用
      路權人之動態路線當更有所注意，應能明確掌握，其誤判
      之可能性極低。此外亦無任何證據可資證明其有何捏造事
      實違法取締之不法情事，而受處分人僅提出與本案無涉之
      網路新聞，並未就執勤員警之舉發有誤提出具體證據以供
      調查，本院認員警本於維護交通秩序、安全職責所為之取
      締，當屬合法、正確之舉發，不能以警員執勤之公務車未
      裝置攝影機而否定其證據價值。且依警員黃教興所證，其
      當場已依雷射測速槍測得受處分人有超速行為，是本件亦
      係有以科學儀器先對受處分人進行蒐證，而受處分人故不
      停車受稽查，警察立即開車緊追，直至受處分人下交流道
      離開高速公路為止等情，已經警員黃教興向原審證述屬實
      ，且本院亦認為證人黃教興所證可以採信，受處分人亦確
      知警員在後追躡，均如前述。受處分人空言否認有本件不
      停車接受稽查之逃逸行為，於事後又以警員未提出照片或
      錄影帶等詞置辯，顯然受處分人當時係心存僥倖，對警察
      之示意攔停故意置之不理，再提出異議謂應有照片或錄影
      帶為證云云，顯係卸責之詞，不足憑採。
五、本件受處分人所駕駛之車號１１７７－ＥＵ號自用小客車，
    確於前揭時地先有超速違規再故意不停車受警察稽查之違規
    事由，堪予認定，從而原處分機關依據道路交通管理處罰條
    例第六十條第一項、第六十三條第一項第一款之規定，對受
    處分人裁處罰鍰新臺幣三千元，並記違規點數一點，核無違
    誤，原審法院同此認定，駁回其異議之聲明，認事用法並無
    不當。受處分人猶執陳詞提起抗告指摘原裁定不當，依諸前
    揭說明並無可採，本件抗告為無理由，應駁回之。
據上論斷，依道路交通管理處罰條例第八十九條、道路交通案件
處理辦法第二十六條、刑事訴訟法第四百十二條，裁定如主文。
中    華    民    國    98    年    4     月    14    日
                  刑事第四庭  審判長法  官  陳筱珮
                                    法  官  陳玉雲
                                    法  官  鄭水銓
以上正本證明與原本無異。
本裁定不得再抗告。
                                    書記官  劉貞達
中    華    民    國    98    年    4     月    14    日


司法院資訊處製作；財團法人民間司法改革基金會備份。
